臺灣高等法院臺中分院刑事判決　　　　　　　　　九十一年度上訴字第一五九三號
　　上　訴　人　台灣台中地方法院檢察署檢察官
　　上　訴　人
　　即　被　告　丙○○
　　指定辯護人　本院公設辯護人　甲○○
右列上訴人等因被告公共危險案件，不服台灣台中地方法院九十一年度訴字第六八六
號中華民國九十一年七月十九日第一審判決（起訴案號：台灣台中地方法院檢察署九
十一年度偵字第三三七八號）提起上訴，本院判決如左：
    主  文
上訴駁回。
    事  實
一、丙○○因與前妻張育婷感情破裂離婚，情緒不滿，認係其前妻工作場所之朱國平
    介入所導致，乃於民國（下同）九十一年二月十五日十四時三十分許，前往台中
    市○區○○○路二八一號「美上美理容ＫＴＶ」，欲找尋張育婷及朱國平詢問詳
    情未遇後，遂於九十一年二月十五日十四時五十分許，在台中市○○路與忠明南
    路口之加油站，購買新台幣三十元之汽油，放置於其所有之魚蟲袋內，復返回台
    中市○區○○○路二八一號「美上美理容ＫＴＶ」後，竟基於預備放火燒燬現有
    人所在之建築物之不確定故意，在前開「美上美理容ＫＴＶ」大廳內之樓梯口處
    ，將前開購得之汽油潑灑於其所穿著之深藍色棉質衣褲及無袖夾克上，並手持其
    所有之打火機一只，作勢預備引火自焚，藉以達到獲知張育婷、朱國平去處之目
    的，惟尚未著手於放火之行為，即經店員劉慧玲報警處理，嗣於九十一年二月十
    五日十五時三十五分許，員警郭政賀接獲報案後，隨即到場勸導，始未釀成災害
    ，並當場扣得丙○○所有供預備放火使用之魚蟲袋一個、打火機一只、深藍色棉
    質衣一件、深藍色棉質褲一件、深藍色無袖夾克一件。
二、案經台中市警察局第一分局報告臺灣臺中地方法院檢察署檢察官偵查起訴。
    理  由
一、上訴人即被告丙○○（下稱被告）未於本院調查及審理時到庭，其於原審對於右
    揭時地，手持打火機，朝自身潑灑汽油，圖以達到獲知張育婷、朱國平去向等情
    固不否認，惟矢口否認有何預備放火之犯行，辯稱：伊係打算藉由自焚之方式，
    要求店方告知張育婷、朱國平之去向，希望把事情談清楚，實際上並無自焚之意
    思，當初伊為免傷及他人，還刻意在大廳角落之樓梯口處潑灑汽油云云。經查：
    (一)、證人即據報到場之員警郭政賀於原審到庭證稱：「本件是經報案後，我立即
    趕到『美上美理容ＫＴＶ』現場時，看到被告丙○○左手拿裝汽油容器，右手拿
    打火機，他叫我不要過去，我邊對他說我不過去，並勸他不要衝動，後來也因我
    的勸告而沒有引火自焚。」等語（見原審卷第七十一頁），並有該警員職務報告
    在卷為憑（見原審卷第十六頁），而證人劉慧玲亦於警訊中證稱：「他（指被告
    ）是於九十一年二月十五日十四時三十分許，到我們店裡的，他進去時先跟我們
    店裡的吧台朱文傑問他老婆及吧台經理朱國平去哪裡，我們不理他之後，該員出
    去後面停車場後，再進到我們店裡，就將汽油沾滿全身，並且手上拿著打火機，
    欲作點燃狀，我見狀，於是趕緊打一一０報案台報案，後來警察來了之後，在大
    廳裡規勸開導該員，丙○○才將打火機交給現場的警察，丙○○去我們店裡是要
    找他離婚的老婆及我們吧台經理朱國平的。」等語（見原審卷第十四頁反面），
    此外，復有扣案之魚蟲袋一個、打火機一只、深藍色棉質衣一件、深藍色棉質褲
    一件、深藍色無袖夾克一件等物為證，是被告有上揭犯行，甚為明確。(二)、被告
  明知自焚可能會波及他人，而身處在營業中之理容院，係屬目前有人使用之建築
    物，自焚之行為可能造成公共危險之危害發生，竟仍企圖藉此達到獲知其前妻張
    育婷及理容店吧台經理朱國平之去向，顯見被告確有放火燒燬現有人所在建築物
    之不確定故意。惟被告僅係潑灑汽油於全身，並未刻意潑灑地面或他處，依被告
    於檢察官偵查時供稱：「（在何處自焚？）在台中市○○○路二八一號美上美理
    容ＫＴＶ的門口角落．．．我儘量站到角落避免燒到他人及別人的財物，也沒點
    燃火，警察來時，我就把打火機交給警察」等語（見偵查卷第六頁反面），可見
    被告僅係作勢預備點火而已，以遂其探詢前妻張育婷下落之目的，並未著手於犯
    罪行為之實施。況且，被告於警訊中供稱購買價值三十元之汽油量（見原審卷第
    九頁反面），數量稀少，亦無法提供潑灑全身後，仍由餘裕之汽油可以提供潑灑
    地面，且手持打火機，並無積極引燃之舉動，尚未達於著手放火之程度，僅係預
    備放火之階段，參照最高法院相關案例之判決「刑法上之預備犯與未遂犯，應以
    已否著手於犯罪行為之實行為區別。被告已以火柴點燃窗簾，雖事後取下熄滅，
    未生燒燬現供人使用住宅之結果，但係著手犯罪後之未遂，而非未著手前之預備
    。」、「上訴人放火燒被害人住宅，雖僅室內傢俱燒燬，其房屋構成部分及門窗
    均未喪失效用，但上訴人係以汽油潑灑房屋，並引火點燃，足見有放火燒燬現供
    人使用房屋之犯意，應成立刑法第一百七十三條第三項、第一項放火燒燬現供人
    使用住宅未遂之罪名。」、「上訴人以汽油潑灑他人住宅陽台，點火燃燒，應成
    立放火燒燬現供人使用之住宅罪，因該住宅尚未燒燬或喪失效用，為未遂犯。」
    、「公寓之樓梯間，乃構成集合住宅之一部分，上訴人在有人居住之公寓樓梯間
    ，潑灑汽油，點火燃燒，自係已經著手實施放火燒燬現供人使用之住宅。」、「
    刑法第一百七十三條第一項放火燒燬現有人所在之建築物罪，須有放火燒燬之行
    為，為其構成要件之一。所謂「放火」，乃指故意以火力傳導於特定之目的物，
    使其燃燒之意。依原判決事實認定上訴人將汽油潑灑於茶藝坊之地毯上，並持打
    火機欲點火圖燒燬該建築物之際，經在場之陳玉美、嚴玉蘭制止始未得逞之情，
    則上訴人顯然尚未手燃點引火媒介物。」（五十六年度台非字第五三號、七十
    三年度台上字第二二三八號、七十六年度台上字第一七０號、八十三年度台上字
    第一一一八號、八十六年度台上字第四三一一號），被告既僅將汽油往自己身上
    潑灑，未有以手持之打火機作點火動作，應僅構成放火之預備犯行為。(三)、本件
    事證明確，被告於原審所否認與辯解，無非卸責飾詞，核無可採，其犯行堪予認
    定，應依法論科。
二、被告基於預備放火燒燬現有人所在之建築物之不確定故意，在前開「美上美理容
    ＫＴＶ」大廳內之樓梯口處，以汽油潑灑於其所穿著之深藍色棉質衣褲及無袖夾
    克上，並手持其所有之打火機一只，預備引火自焚，經警勸阻而未釀成災害，核
    其所為，係犯刑法第一百七十三條第四項、第一項之預備放火罪燒燬現住建築物
    罪。公訴人認被告丙○○所犯係刑法第一百七十三條第四項、第一項之放火燒燬
    現住建築物未遂罪，惟依前所述說明，被告之放火行為僅屬預備階段，尚未達於
    著手之程度，尚難以未遂犯論擬，僅應論以預備犯，業如前述，公訴人認被告涉
    犯放火燒燬現住建築物罪之未遂犯，尚有未洽。原審依據上述理由，適用刑法第
    一百七十三條第四項、第一項、第四十一條第一項前段、第三十八條第一項第二
    款，罰金罰鍰提高標準條例第一條前段、第二條，並爰審酌被告丙○○因感情糾
    紛，情緒處理不當，以致發生企圖以自焚之強烈手段，以達成目的，其犯罪之動
    機可議，犯罪手段對於公共安全更具有相當程度之危險性，惟被告丙○○在經人
    勸阻後，迷途知返，倖未釀成大禍，並未致生他人人身或財產之損害，徒增虛驚
    一場，且犯罪後態度尚稱良好等一切情狀，量處被告有期徒刑四月之刑，並諭知
    易科罰金之折算標準。並敘明扣案之魚蟲袋一個，係被告丙○○所有，供盛裝汽
    油使用；扣案之打火機一只，亦係被告丙○○所有，供放火預備使用之物；扣案
    之深藍色棉質衣一件、深藍色棉質褲一件、深藍色無袖夾克一件，均係被告丙○
    ○所有，供預備放火使用之物；業據被告丙○○供述屬實，爰依刑法第三十八條
    第一項第二款之規定，併予諭知沒收。經核其認事用法俱無不合，量刑亦稱允適
    ，被告提起上訴未具體敘明對原判決有何不服之理由，非有理由；檢察官上訴意
    旨指摘原判決未依刑法第一百七十三條第四項、第一項之放火燒燬現住建築物未
    遂罪，科處被告刑罰為不當，依上揭說明，亦無理由，均應予駁回其等之上訴。
三、被告經合法傳喚，無正當理由不到庭，爰不待其陳述逕行判決。
據上論斷，應依刑事訴訟法第三百七十一條、第三百六十八條，判決如主文。
本案經檢察官乙○○到庭執行職務。
中      華      民      國    九十一    年     十二     月     十一     日
                                   臺灣高等法院臺中分院刑事第七庭
                                         審判長法  官  林  榮  龍
                                               法  官  黃  日  隆
                                               法  官  江  錫  麟
右正本證明與原本無異。
檢察官得上訴。
被告不得上訴。
如不服本判決應於收受送達後十日內向本院提出上訴書狀，其未敘述上訴之理由者並
得於提起上訴後十日內向本院補提理由書（均須按他造當事人之人數附繕本）。
                                               書記官  陳  振  海
中      華      民      國    九十一     年     十二      月    十二    日
                                                                        Ｆ
